臺灣臺北地方法院刑事判決
110年度審交易字第531號
公  訴  人  臺灣臺北地方檢察署檢察官
被      告  何國豪
上列被告因過失傷害案件，經檢察官提起公訴（110年度偵字第2
3243號），本院判決如下：
    主  文
何國豪犯過失傷害罪，處拘役貳拾日，如易科罰金，以新臺幣壹
仟元折算壹日。
    事  實
一、何國豪於民國110年1月2日傍晚5時29分許，駕駛車牌號碼00
    0-0000號自用小客車，沿新北市新店區新店路往北朝北新路
    方向行駛，行經新店捷運站公車總站前（址設新北市新店區
    北新路一段1號，然公車出入口在新店路上），適行人葉秀
    蘭明知新店路中央劃設雙黃線，為分向限制線，依道路交通
    安全規則不得穿越，竟仍由西往東徒步穿越新店路（起訴書
    誤載為北新路）。何國豪駕車行至該處前，已見葉秀蘭欲違
    規穿越新店路，其本應注意車前狀況，隨時採取必要之安全
    措施，且遇道路發生臨時障礙，應減速慢行作隨時停車之準
    備，而依當時天候晴、夜間有照明、市區柏油道路，路面乾
    燥、無缺陷或障礙物、視距良好，且因其行駛之新店路北向
    車道行向呈向右弧狀前進，正前方即為對向車道，葉秀蘭應
    在其視野內，何國豪並無不能注意之情事，竟疏未注意及此
    ，未減速即貿然直行，不慎撞及徒步穿越中之葉秀蘭，致葉
    秀蘭倒地，因此受有右側踝關節腓骨遠端外側踝骨及脛骨內
    側踝骨粉碎性、移位性骨折、右足背壓擊傷、擦挫傷及大姆
    趾近位趾骨骨折及四肢多處擦挫傷之傷害。
二、案經葉秀蘭訴由新北市政府警察局新店分局報告臺灣臺北地
    方檢察署檢察官偵查起訴。　　
    理  由
一、按被告以外之人於審判外之陳述，雖不符刑事訴訟法第159
    條之1至第159條之4之規定，然經當事人於審判程序同意作
    為證據，法院審酌該言詞陳述或書面陳述作成時之情況，認
    為適當者，亦得為證據，刑事訴訟法第159條之5第1項定有
    明文。本件下列作為證據使用而不符刑事訴訟法第159條之1
     至第159條之4規定之相關審判外陳述，經檢察官、被告何
    國豪於本院審理中同意作為證據（見審交易卷第33頁、第45
    頁至第46頁），本院審酌該等陳述作成時之情況正常，所取
    得過程並無瑕疵，且與本案相關之待證事實具有關連性，亦
    無證明力明顯過低等情形，適當作為證據，依前開刑事訴訟
    法第159條之5第1項之規定，認上開陳述具有證據能力。
二、認定犯罪事實所憑之證據及理由： 
　　訊據被告矢口否認有何過失傷害犯行，辯稱：我是直行車，
    視線跟著前車走，告訴人葉秀蘭違規穿越馬路影響到我路權
    ，我沒有過失云云。經查：
  ㈠被告於110年1月2日傍晚5時29分許，駕駛車牌號碼000-0000
    號自用小客車，沿新北市新店區新店路往北朝北新路方向行
    駛，行經新店捷運站公車總站前（址設新北市新店區北新路
    一段1號），撞及由西往東徒步穿越新店路之行人即告訴人
    ，告訴人倒地受傷，送往天主教耕莘醫療財團法人耕莘醫院
    （下稱耕莘醫院）急診，經診斷受有右側踝關節腓骨遠端外
    側踝骨及脛骨內側踝骨粉碎性、移位性骨折、右足背壓擊傷
    、擦挫傷及大姆趾近位趾骨骨折及四肢多處擦挫傷之傷害等
    情，為被告所不否認（見偵卷第7頁至第13頁、第96頁、審
    交易卷第33頁），且經證人即告訴人於警詢、偵訊時指述明
    確在卷（見偵卷第15頁至第19頁、第95頁至第96頁），並有
    新北市政府警察局新店分局道路交通事故現場圖、補充資料
    表、談話紀錄表（告訴人部分）、談話紀錄表（被告部分）
    、調查報告表㈠、調查報告表㈡、自首情形紀錄表各1份（以
    上見偵卷第29頁、第39頁至第47頁）、道路交通事故現場照
    片及監視翻拍照片共16張在卷可稽（見偵卷第49頁至第63頁
    ）、耕莘醫院乙種診斷證明書（見偵卷第23頁）在卷可稽，
    並經本院勘驗現場監視器錄影畫面確認無誤，有本院勘驗筆
    錄及監視器錄影畫面翻拍照片足佐（見審交易卷第43頁、第
    51頁至第58頁），堪以認定。　
　㈡按行人穿越道路，應依下列規定：三、在禁止穿越、劃有分
    向限制線、設有劃分島或護欄之路段或三快車道以上之單行
    道，不得穿越道路，道路交通安全規則第134條第3款有明文
    規定。查上開交通事故發生地點之新店路劃設雙黃線之分向
    限制線，有上開交通事故現場照片足憑，從而告訴人無視該
    處禁止穿越道路，貿然徒步由西往東穿越新店路而遭被告汽
    車撞及，其就本件交通事故之發生應負主要過失責任，固不
    待言。
　㈢按行經道路發生臨時障礙，應減速慢行，作隨時停車之準備
    ；汽車行駛時，駕駛人應注意車前狀況及兩車並行之間隔，
    並隨時採取必要之安全措施，不得在道路上蛇行，或以其他
    危險方式駕車，道路交通安全規則第93條第1項第2款、第94
    條第3項有明文規定。依被告於談話紀錄表所載，其駕車行
    至案發地點前，確已見告訴人穿越馬路但停在對向車道等語
    （見偵卷第47頁），加以本院勘驗現場監視器錄影畫面及參
    考道路交通事故現場圖，可見被告駕車沿新店路北向行駛，
    其行經本件交通事故地點前，新店路北向車道呈向右弧狀前
    進，從而對向（即新店路南向車道）之情況應進入被告直線
    視野內，此從告訴人步行至新店路中央分向限制線時，被告
    車頭燈光線已照至告訴人腳部乙節即足佐證（見審交易卷第
    53頁），可徵被告駕車行至案發地點前，已知告訴人正欲違
    規穿越新店路，而屬道路臨時發生障礙乙情。據此以論，被
    告遇此車前狀況，不論告訴人是否會讓其先通過，其均應減
    速慢行至可隨時停車之狀態。被告車速雖非極快，卻未因遇
    此臨時障礙而特別減慢車速，致撞及告訴人等情，有上開本
    院勘驗筆錄可憑（見審交易卷第53頁至第58頁）。準此，雖
    告訴人就本件交通事故具有過失，然被告違反上開注意義務
    之過失駕駛行為，應認亦為本件交通事故之發生原因。被告
    泛否認其過失，不值採憑。
　㈣此外，本件送請臺北市交通事件裁決所就肇事責任進行鑑定
    ，鑑定結果亦為告訴人未依規定穿越道路為肇事主因，被告
    駕駛自用小客車未注意車前狀況為肇事次因等語，有新北市
    交通事件裁決處所為車輛行車事故鑑定會鑑定意見書（案號
    ：新北車鑑字第1100370號）在卷可參（見偵卷第25頁至第2
    8頁）。職是，告訴人因本件交通事故受有首揭傷勢，被告
    違反上開注意義務之駕駛行為又與本件交通事故間具有相當
    因果關係，被告自應負過失傷害之責
　㈤綜上，本件事證明確，被告所辯均不值採憑，其犯行堪以認
    定，應予依法論科。
三、論罪科刑：
  ㈠核被告所為，係犯刑法第284條前段之過失傷害罪。又觀以員
    警製作之被告交通事故肇事人自首情形紀錄表（見偵卷第67
    頁），其上明確記載：「肇事人親自或話人電話報警，並已
    報明肇事人姓名、地點，請警方處理。」等語，足認被告對
    到場但尚不知肇事者為何人之員警陳明其係肇事之一方之事
    實，應認符合自首要件，本院審酌被告此舉確能減輕員警查
    緝真正行為人之負擔，爰依刑法第62條前段規定減輕其刑。
    　　　　
　㈡爰審酌本件被告及告訴人各就肇事之過失情節，並考量被告
    犯後與告訴人就損害賠償總額存有爭議，至今未達成和解，
    暨被告自述：高職畢業之最高學歷，目前擔任學校警衛，月
    收入約新臺幣（下同）2萬5,250元，離婚，對父親負債100
    萬，無須扶養之親屬等語（見審交易卷第48頁）之智識程度
    及家庭經濟狀況，及犯罪所生危害等一切情狀，量處如主文
    所示之刑，並諭知易科罰金之折算標準。　　
據上論斷，應依刑事訴訟法第299條第1項前段，刑法第284條前
段、第62條前段、第41條第1項前段，刑法施行法第1條之1第1項
，判決如主文。
本案經檢察官涂永欽提起公訴，檢察官朱玓到庭執行職務。
中　　華　　民　　國　　111 　年　　1 　　月　　27　　日
                  刑事第二十庭  法  官  宋恩同
以上正本證明與原本無異。
如不服本判決應於收受送達後20日內向本院提出上訴書狀，並應
敘述具體理由；其未敘述上訴理由者，應於上訴期間屆滿後20日
內向本院補提理由書（均須按他造當事人之人數附繕本）「切勿
逕送上級法院」。告訴人或被害人如對於本判決不服者，應具備
理由請求檢察官上訴，其上訴期間之計算係以檢察官收受判決正
本之日期為準。因疫情而遲誤不變期間，得向法院聲請回復原狀
。
                                書記官  黃勤涵
中　　華　　民　　國　　111 　年　　1 　　月　　27　　日
附錄本罪論罪科刑法條：
刑法第284條
因過失傷害人者，處一年以下有期徒刑、拘役或十萬元以下罰金
；致重傷者，處三年以下有期徒刑、拘役或三十萬元以下罰金。